【裁判字號】    89,訴,1608
【裁判日期】    900315
【裁判案由】    廢棄物清理法
【裁判全文】
臺灣板橋地方法院刑事判決                        八十九年度訴字第一六○八號
    公  訴  人  臺灣板橋地方法院檢察署檢察官
    被      告  甲○○
                乙○○
    右二人共同
    選任辯護人  黃明郎
右列被告因違反廢棄物清理法案件，經檢察官提起公訴（八十九年度偵字第一五四五
二號），本院判決如左：
    主      文
甲○○、乙○○均無罪。
    理      由
一、公訴意旨略以：甲○○係臺北縣三峽鎮○○段第三二之一地號、第三二之三地號
    （起訴書誤為第三二之二地號，應予更正）土地所有權人，於民國八十九年八月
    十一日，以一日新臺幣七千元之代價僱用乙○○駕駛挖土機，未經主管機關許可
    ，共同提供前開土地供人回填建築廢棄物，嗣於同日十七時三十分許，為警當場
    查獲，並扣得挖土機及大貨車各一部，因認甲○○、乙○○等人涉有廢棄物清理
    法第二十二條第二項第三款罪嫌。
二、按犯罪事實應依證據認定之，無證據不得推定其犯罪事實，又不能證明被告犯罪
    或其行為不罰者，應諭知無罪之判決，刑事訴訟法第一百五十四條、第三百零一
    條第一項分別定有明文。次按認定不利於被告之事實，須依積極證據，茍積極之
    證據本身存有瑕疵而不足為不利於被告事實之認定，即應為有利於被告之認定，
    更不必有何有利之證據，而此用以證明犯罪事實之證據，猶須於通常一般人均不
    至於有所懷疑，堪予確信其已臻真實者，始得據以為有罪之認定，倘其證明尚未
    達到此一程度，而有合理性之懷疑存在，致使無從為有罪之確信時，即應為無罪
    之判決，此有最高法院八十二年度臺上字第一六三號判決、七十六年度臺上字第
    四九八六號、三十年度上字第八一六號等判例意旨可資參照。
三、訊據被告甲○○、乙○○固不諱言於右揭時、地填土整地，然堅決否認有何違反
    廢棄物清理法犯行，均辯稱：前開土地由於臺北縣三峽鎮公所「礁溪排水幹線維
    護工程」之施作而變成窪地，依原工程設計本應回填土方，然當時在上開土地上
    尚有鐵皮屋未移除，故未依原定計畫整平，嗣因地處隱密，常遭人丟棄垃圾，影
    響環境衛生，轄區里長乃建請被告甲○○將該地填平，被告甲○○遂委請共同被
    告乙○○向他人索取營建廢棄土回填前開土地，欲將該地整平後作為種植蔬菜之
    用，該供回填整地所用營建廢棄土，其實不屬於廢棄物清理法所規範之廢棄物，
    被告等並未違反廢棄物清理法等語；公訴人認被告等涉有前開犯嫌，無非以被告
    等供認在上址填土，及有現場照片九幀、土地所有權狀影本等存卷，復有挖土機
    及大貨車各一部扣案為其主要論據。
四、查：臺北縣三峽鎮○○段第三二之一地號、第三二之三地號土地為被告甲○○所
    有，有土地所有權狀影本一紙在卷可考，前開土地確係因三峽鎮公所「礁溪排水
    幹線維護工程」之施作而成一窪地，已經證人即臺北縣三峽鎮介壽里里長蘇侯雲
    於本院審理中結證明確（見本院八十九年十一月二十三日訊問筆錄）外，復據本
    院向臺北縣三峽鎮公所函查屬實，有臺北縣三峽鎮公所八十九年十二月二日八九
    峽鎮建字第二三六二一號函附卷可稽，參合卷內現場照片，足見前開土地本應於
    右揭公共工程施作後有填平之需，且因未填平且位置偏僻，時遭人堆放垃圾無疑
    ，從而被告等辯稱係為環境衛生始填平該地等情，應非虛妄，又被告等在上址所
    回填之廢棄土，確為工地開挖之剩餘土石，亦據本院到場履勘屬實，製有勘驗筆
    錄及現場照片四幀存卷可憑，卷內前揭三峽鎮公所函件說明第三點中亦記載前開
    土地之覆土為營建廢土無訛。
五、次查：營建剩餘土石方為不會產生二次污染之可再利用之土石資源，不同於一般
    廢棄物之具有污染性，此為內政部八十九年五月十七日臺八九內營字第八九八三
    三七三號函頒實施之營建剩餘土石方處理方案所是認；且觀卷附環保署八十五年
    四月十八日環署廢字第一一六六八號解釋函影本，亦說明：營建廢棄土係依內政
    部訂頒「營建廢棄土處理方案」及臺灣省政府訂定之「臺灣省公共工程廢棄土處
    理要點」、「臺灣省建築工程廢棄土處理要點」之規範辦理，在其未被違法棄置
    或造成環境污染前，均不以廢棄物認定；另依據行政院八十六年十二月三十一日
    臺八十六內字第五二一○九號函示，更明確認定剩餘土石方、磚瓦、混凝土塊為
    有用資源，非屬廢棄物範圍，依該方案（營建廢棄土處理方案）規定程序合法收
    容營建剩餘土石方之行為，因屬有用資源之合法運用，並未違反廢棄物清理法，
    亦毋須依廢棄物清理法規定申請許可，此有上開函文及行政院環境保護署九十年
    二月十二日（90）環署廢字第○○○七二五三號函等附卷可參，對照本案被告等
    既非設置棄土場或土石方資源堆置處理場供廢棄物棄置之用，乃因整地填高之需
    ，收納部分營建工地開挖產出之土石方，揆諸前揭規定及論述，應非廢棄物清理
    法規範及處罰之對象，此外復查無其他證據足資認定被告等有何公訴人所指之犯
    行，渠二人犯罪核屬不能證明，即應為無罪判決之諭知，以昭審慎。
據上論結，應依刑事訴訟法第三百零一條第一項，判決如主文。
本案經檢察官黃明絹到庭執行職務。
中      華      民      國      九十      年      三      月    十五    日
                                        臺灣板橋地方法院刑事第六庭
                                            法  官  蔡  新  毅
右正本證明與原本無異。
如不服本判決，應於判決送達後十日內，向本院提出上訴狀。
                                            書記官  謝  麗  秋
中      華      民      國      九十      年      三      月    十五    日


司法院資訊處製作；財團法人民間司法改革基金會備份。
